【裁判字號】    99,繼,987
【裁判日期】    991011
【裁判案由】    拋棄繼承
【裁判全文】
臺灣嘉義地方法院民事裁定               99年度繼字第987號
聲  請  人  己○
            庚○
            戊○○
            甲○○
            乙○○
兼上  五人
共同代理人  丙○○
上列當事人拋棄繼承事件，本院裁定如下：
    主  文
本件拋棄繼承准予備查。
程序費用新台幣壹仟元由聲請人負擔。
    理  由
一、按「繼承人自繼承開始時，除本法另有規定外，承受被繼承
    人財產上之一切權利、義務。但權利、義務專屬於被繼承人
    本身者，不在此限」、「繼承人得拋棄其繼承權。前項拋棄
    ，應於知悉其得繼承之時起三個月內，以書面向法院為之。
    拋棄繼承後，應以書面通知其因拋棄而應為繼承之人。但不
    能通知者，不在此限。」民法第1148條第1項、第1174條定
    有明文。又「遺產繼承人，除配偶外，依下列順序定之：一
    、直系血親卑親屬。二、父母。三、兄弟姊妹。四、祖父母
    。」復為民法第1138條所明定。次按「民法第1138條所定第
    一順序之繼承人中有拋棄繼承權者，其應繼分歸屬於其他同
    為繼承之人。第二順序至第四順序之繼承人中，有拋棄繼承
    權者，其應繼分歸屬於其他同一順序之繼承人。與配偶同為
    繼承之同一順序繼承人均拋棄繼承權，而無後順序之繼承人
    時，其應繼分歸屬於配偶。配偶拋棄繼承權者，其應繼分歸
    屬於與其同為繼承之人。第一順序之繼承人，其親等近者均
    拋棄繼承權時，由次親等之直系血親卑親屬繼承。先順序繼
    承人均拋棄其繼承權時，由次順序之繼承人繼承。」亦為同
    法第1176條所明文。
二、聲請意旨略以：聲請人等係被繼承人丁○○之兄弟姊妹，被
    繼承人丁○○（男，民國○○年○○月○○日生，身分證統一編號
    ：Ｚ000000000號，生前住嘉義縣番路鄉公田村3 鄰隙頂6 號
    ）於民國99年1 月9 日死亡，雖聲請人等於被繼承人丁○○
    死亡未久即已知悉其死亡之事實，然被繼承人丁○○生前獨
    自在嘉義生活，聲請人等散居各處，對被繼承人丁○○生活
    狀況鮮少過問，除不知其是否有遺產，更不知悉其等有繼承
    之權利，直至99年8月中旬接獲臺灣桃園地方法院民事執行
    處函，始知悉其等有繼承之權利，現聲請人等自願拋棄繼承
    權，爰於法定期間內聲明拋棄繼承，請准予備查等語。
三、經查，本件聲請人等聲明拋棄其等對被繼承人丁○○之繼承
    權利，而被繼承人丁○○係於99年1 月9 日死亡，聲請人等
    為被繼承人之兄弟姊妹，乃第三順位法定繼承人，其等與被
    繼承人未同住等情，此有戶籍謄本、繼承系統表、除戶戶籍
    謄本等件在卷可稽。又聲請人等主張其等雖於被繼承人丁○
    ○死亡未久即已知悉其死亡之事實，惟因散居各處，鮮少過
    問被繼承人丁○○之生活狀況，不知其是否有遺產，亦不知
    悉其等有繼承之權利，係於99年8 月中旬接獲臺灣桃園地方
    法院民事執行處函，始知悉其等有繼承之權利，顯未逾拋棄
    繼承期間之事實，已據提出臺灣桃園地方法院民事執行處99
    年8 月6 日桃院永98司執三字第32120 號函文影本、財政部
    臺灣省北區國稅局財產歸屬資料清單影本、97年度綜合所得
    稅各類所得資料清單影本、98年度綜合所得稅各類所得資料
    清單影本、全國贈與資料清單影本各1份為證，核與聲請人
    等主張其等係於接獲臺灣桃園地方法院民事執行處函文時始
    知悉其等有繼承之權利乙節無間，聲請人等之前述主張，應
    堪採信。則揆諸前揭法律規定，本件繼承適用修正後拋棄繼
    承之規定，應於知悉其得繼承之時起3個月內以書面向法院
    為之。聲請人等係於99年8月中旬知悉該事實後，即於同年9
    月28日具狀向本院聲明拋棄繼承，有聲請狀上本院收狀日期
    戳章可佐，未逾3個月之法定期限，其等拋棄繼承之聲明，
    於法尚無不合，自應准予備查。
四、爰裁定如主文。
中    華    民    國    99    年    10    月    11   日
                  家事庭      法  官  洪嘉蘭
以上正本係照原本作成。
如對本裁定抗告，須於裁定送達後10日之不變期間內，向本院提
出抗告狀，並繳納抗告費新臺幣1,000元。
中    華    民    國    99    年    10    月    11   日
                              書記官  許家瑜

司法院資訊處製作；財團法人民間司法改革基金會備份。
